臺灣高等法院臺南分院民事判決
110年度家上字第40號
上  訴  人  甲○○  

被上訴  人  乙○○  
上列當事人間請求離婚事件，上訴人對於民國（下同）110年8月
9日臺灣臺南地方法院110年度婚字第127號第一審判決提起上訴
，本院於110年12月1日言詞辯論終結，判決如下：
    主  文
上訴駁回。
第二審訴訟費用由上訴人負擔。
    事實及理由
一、上訴人主張：兩造於83年6月14日結婚，婚後並育有1女（已
    成年），現婚姻關係仍存續中。兩造婚後同住於臺南市○○區
    ○○○街00巷00弄00號（下稱歸仁住處），惟自101年間起，上
    訴人因工作不穩定，被上訴人屢屢惡言相向，兩造時生爭執
    ，並分房而居。103年1月間某日，被上訴人僅因發現上訴人
    在樓上與異性講電話，即口出惡言，對上訴人說「你給我出
    去」等語，上訴人不得已乃搬離歸仁住處，致兩造長期分居
    ，僅有重要事情才會聯絡，婚姻確已名存實亡，此係肇因於
    被上訴人要求上訴人搬離共同住所後所致。上訴人固不否認
    於搬離共同住所獨自生活後始與訴外人Ayu Chensiu（印尼
    籍，下稱Ayu）有交往之情，然被上訴人在簡訊中亦承認在
    兩造分居期間也有與異性交往，顯然亦有違背婚姻忠誠義務
    ，兩造難以維持婚姻係可歸責於被上訴人。上訴人自得依民
    法第1052條第2項規定，請求判准兩造離婚。原判決駁回上
    訴人之訴，實有未當，爰提起上訴等語。並聲明：㈠原判決
    廢棄，㈡准上訴人與被上訴人離婚。
二、被上訴人則辯以：兩造婚後育有1女，被上訴人因照顧孩子
    及家裡房間小，且考慮上訴人工作原因（開車需要睡眠足夠
    ），因此分房而居。101年起，上訴人因工作不穩定，由被
    上訴人獨撐家計，每日3份工作，工時超過12小時。小孩之
    生活、教育費皆由被上訴人負擔。上訴人於兩造婚姻關係存
    續期間，與Ayu已有多次電話、見面之事實。被上訴人在多
    次經歷上訴人與Ayu有曖昧不明之情，身心俱疲，故請上訴
    人搬離共同住所，當下僅淡淡的對上訴人說「請你搬出去」
    ，並無爭吵，只想藉此讓上訴人瞭解自己違背婚姻忠貞之本
    意。兩造分居初期仍有聯絡，上訴人復均持有歸仁住處鑰匙
    ，上訴人也向被上訴人承諾給他時間處理與Ayu的事情。被
    上訴人基於夫妻相互信任，繼續賺錢養小孩、支出小孩出國
    讀書，並等待上訴人處理妥當。本件造成兩造長期分居，實
    因上訴人違背夫妻互負之忠誠義務，破壞雙方感情，惡意遺
    棄被上訴人與女兒，且迄今仍持續中所致，而非可歸責於被
    上訴人。被上訴人仍願意竭盡努力維持家庭的完整，不希望
    離婚，上訴人請求離婚顯無理由。原判決駁回上訴人離婚請
    求，核無不合，上訴人之上訴，並無理由。並聲明：上訴駁
    回。
三、本件經整理兩造不爭執事項，及依民事訴訟法第463條準用
    同法第270條之1第1項第3款規定整理並協議簡化兩造爭點如
    下：
  ㈠不爭執事項：　
　⒈兩造於83年6月14日結婚，婚後並育有1女（已成年），兩造
    婚姻關係現仍存續中。
  ⒉兩造婚後同住於歸仁住處，嗣被上訴人於103年1月間請上訴
    人搬離兩造之住所即歸仁住處，兩造自此分居迄今，並僅有
    重要事情才會聯絡。
  ⒊上訴人與Ayu於102年間曾有如附表一（即原審婚字卷第97-10
    2頁、本院卷第76-90、155-166、172、194頁）之社群軟體
    對話內容。並對於附表一之對話內容不爭執。
  ⒋兩造於104年間曾有如附表二（即原審婚字卷第105-136頁、
    本院卷第91-93、95-124、167、168、173-192頁）之Line對
    話內容及於108年5月31日有如附表三（即本院卷第17、19頁
    ）之簡訊內容。並對附表二、三之對話內容不爭執。
  ⒌被上訴人與Ayu於104年間曾有如附表四（即原審卷第93-96頁
    、本院卷第93、94、169、171頁）之Line對話內容。並對附
    表四之對話內容不爭執。
　㈡爭執事項：　  
    上訴人依民法第1052條第2項規定有難以維持婚姻之重大事
    由請求離婚，有無理由？
四、本院得心證之理由：
  ㈠按有民法第1052條第1項以外之重大事由，難以維持婚姻者，
    夫妻之一方得請求離婚；但其事由應由夫妻之一方負責者，
    僅他方得請求離婚，民法第1052條第2項定有明文。而婚姻
    是否難以維持，應斟酌婚姻是否已生破綻而無回復之希望，
    亦即該難以維持婚姻之事實，依客觀之標準，是否已達於倘
    處於同一境況，任何人均將喪失維持婚姻之意願而定。又民
    法第1052條第2項規定係採消極破綻主義，如婚姻有難以維
    持之重大事由，於夫妻雙方就該事由均須負責時，應比較衡
    量雙方之有責程度，僅責任較輕之一方得向責任較重之他方
    請求離婚，如雙方之有責程度相同，則雙方均得請求離婚，
    始符民法第1052條第2項規定之立法本旨。是責任較重之一
    方應不得向責任較輕之他方請求離婚。
　㈡查兩造於83年6月14日結婚，並育有1女（已成年），婚後原
    同住歸仁住處，嗣被上訴人於103年1月間請上訴人搬離上開
    住所，兩造分居迄今，並僅有重要事情才會聯絡。上訴人與
    Ayu於102年間曾有如附表一之社群軟體對話內容，兩造於10
    4年間曾有如附表二之Line對話內容及於108年5月31日有如
    附表三之簡訊內容，被上訴人與Ayu於104年間曾有如附表四
    之Line對話內容，以上為兩造所不爭執（見不爭執事項⒈至⒌
    ）。且有上訴人提出戶籍謄本、兩造簡訊內容節錄（見原審
    司家調字卷第11頁，本院卷第17-19頁），及被上訴人提出
    社群軟體對話紀錄、Line截圖等（見原審婚字卷第93-136頁
    ，本院卷第75-126、153-194頁）為證。復經原審依職權調
    取兩造及所生子女之個人戶籍資料查詢結果及本院依職權調
    取兩造之遷徙紀錄資料查詢結果（見原審婚字卷第9-13頁，
    本院卷第43-49、53-59頁）可稽，堪信為真實。
　㈢本件應審究者為上訴人依民法第1052條第2項規定，請求判准
    兩造離婚，是否有理由？茲論述如下：
　⒈上訴人主張：自101年間起，上訴人因工作不穩定，被上訴人
    屢屢惡言相向，兩造時生爭執，並分房而居等語。被上訴人
    則辯以：被上訴人因照顧孩子及家裡房間小，且考慮上訴人
    工作原因（開車需要睡眠足夠），因此分房而居等語。兩造
    就分房而居之原因所述不同，上訴人就其主張並未舉證以實
    其說，其所述是否為真已有疑慮。且夫妻未同房而居，其因
    素本即有多種，不得以此遽認其感情已破裂。兩造縱使未同
    房而居，仍得尋求適合彼此間相處模式之道以維繫夫妻感情
    ，尚難認兩造婚姻已生破綻而難以維持。
　⒉上訴人復主張：被上訴人僅因發現上訴人在樓上與異性講電
    話，即口出惡言，要上訴人出去，上訴人不得已而離家，兩
    造分居迄今，致感情破裂，係可歸責於被上訴人等語。被上
    訴人則以前詞置辯，並提出上開社群軟體對話紀錄、Line截
    圖為證。經查：
  ⑴上訴人固否認其於婚後與異性友人有曖昧關係，惟上訴人與A
    yu於102年間曾有如附表一之社群軟體對話內容，已如前述
    。觀以上開對話之時間及內容，上訴人於102年間即經常傳
    送去找Ayu或約Ayu見面之訊息，Ayu則傳送「Missing you」
    、「我愛你，因為你讓我愛你」等內容給上訴人，足見被上
    訴人所辯上訴人於兩造婚姻關係存續期間，與Ayu已有多次
    電話、見面，與Ayu有曖昧不明之情等語，確有依憑，並非
    空穴來風之詞。上訴人於上訴後雖爭執其與異性講電話之對
    象為Ayu，但上訴人於原審審理時自陳：我現在有要好的女
    性朋友，我離家的時候還沒有交往的對象，離家之後，一直
    都有交往的女性朋友，就是現在交往的這位女性朋友。我和
    現在交往的對象，在我離家之前只是用電話聯絡，離家之後
    我才正式和她交往等語（見原審婚字卷第87頁），且於本院
    審理時自陳：上開筆錄所述交往的女性朋友就是Ayu等語（
    見本院卷第219頁），是上訴人已自陳在其離家前確是與Ayu
    講電話，上訴人嗣後更異其前詞，要無足採。
　⑵上訴人雖主張：上開資料我不知道哪裡找的，都是被上訴人
    趕走我之後，去電腦找的資料等語。惟按民事訴訟之目的與
    刑事訴訟之目的不同，民事訴訟法並未如刑事訴訟法對證據
    能力設有規定，就違法收集之證據，在民事訴訟法上究竟有
    無證據能力？尚乏明文規範，自應權衡民事訴訟之目的及上
    述法理，從發現真實與促進訴訟之必要性、違法取得證據所
    侵害法益之輕重、及防止誘發違法收集證據之利益（即預防
    理論）等加以衡量，非可一概否認其證據能力。苟欲否定其
    證據能力，自須以該違法收集之證據，係以限制他人精神或
    身體自由等侵害人格權之方法、顯著違反社會道德之手段、
    嚴重侵害社會法益或所違背之法規旨在保護重大法益或該違
    背行為之態樣違反公序良俗者，始足當之（最高法院104年
    度台上字第1455號民事判決參照）。又社會現實情況，妨害
    他人婚姻權益之不法行為，常以隱秘方式為之，並因隱私權
    受保護之故，被害人舉證極度不易。在此前提下，當不法行
    為人之隱私權與被害人之訴訟權發生衝突時，兩者間應為一
    定程度之調整。以侵害隱私權之方式而取得之證據排除方面
    ，即應視證據之取得，是否符合比例原則以定。本件即使被
    上訴人係自行由電腦獲悉上開社群軟體對話內容，上訴人並
    未主張被上訴人有何顯著違反社會道德之手段，無從單以上
    訴人之陳述即謂被上訴人係以顯為不當之手段取得上開社群
    軟體對話內容；且上訴人既未以妥適之方式使其社群軟體對
    話內容不易為他人進入而取得，則其對該等社群軟體對話內
    容可合理期待之隱私程度難謂為高，復衡諸被上訴人查閱上
    開社群軟體對話內容之目的係為了解上訴人是否有對婚姻不
    忠之情，其目的當係為維護兩造婚姻，應認被上訴人取得上
    開社群軟體對話內容之手段、目的皆未逾越比例原則，參以
    前揭說明，應認上開社群軟體對話內容具有證據能力，本院
    自得予以審酌。
　⑶依上訴人與Ayu間之上開社群軟體對話內容，其2人於102年間
    之關係即非比尋常，已超越一般異性友人交往之分際，被上
    訴人復見聞其2人又以電話聯絡，乃對上訴人說「你給我出
    去」等語，被上訴人辯以只是想藉此讓上訴人瞭解自己違背
    婚姻忠貞之本意等語，與其當時所面臨之情況相當，其所辯
    應屬非虛，應係無奈下讓兩造冷靜思考解決問題之舉，而非
    憑空無理要求，自難認有何可歸責之事由。反之，上訴人未
    思慮己身為有配偶之人，而仍與Ayu間多所曖昧，所為已有
    不妥，其於離家後本應妥善面對解決其與Ayu間非正當之往
    來行為，誠意尋求與被上訴人回復感情，以改善兩造婚姻關
    係。然而上訴人卻不思積極努力挽回婚姻，反而自行合理正
    當化其與Ayu間之男女交往關係，進而為正式交往，並將一
    切責任全部歸咎於係因被上訴人趕其出去等語，其主張顯不
    足採。
　⑷上訴人另主張：被上訴人要求上訴人搬離共同住所時，已無
    意維持共同婚姻生活，且被上訴人在附表三之簡訊中亦要求
    上訴人至戶政事務所辦理離婚，復承認在兩造分居期間也有
    與異性交往，顯然亦有違背婚姻忠誠義務等語，固提出上開
    兩造簡訊內容節錄為證。惟查：
　①上訴人自陳其還有歸仁住處的鑰匙可以回去等語（見本院卷
    第221頁），是上訴人本得隨時自行回家與被上訴人同住，
    此由上訴人自陳其在離家後第2天有回去拿本來要給被上訴
    人的新臺幣5,000元等語（見本院卷第221頁），亦可得見上
    訴人確實可以自由返家。惟上訴人捨此不為，顯見係上訴人
    自己決定不要回歸仁住處與被上訴人同住。被上訴人若果在
    要求上訴人搬離共同住所時，已無維持共同婚姻生活之意，
    應無可能未向上訴人索回住處鑰匙或讓上訴人仍得以隨意進
    出住處，上訴人此部分之主張殊無可取。
　②至被上訴人雖於附表三之簡訊中傳送「看你什麼時候有空跟
    我傳個訊息，這件事要2個當事人親自到戶籍所在地的戶政
    事務所辦理才有成立。另外還要麻煩你簽名，你的保險受益
    人要改成我女兒的名字」等內容給上訴人（見本院卷第17頁
    ），然其於同日另傳送「我沒有時間跟你去辦，你還是請她
    耐心的等吧」等內容給上訴人（見本院卷第19頁），以當時
    上訴人已長期對被上訴人及女兒採疏離冷淡之對待，被上訴
    人一時而為上開言詞，惟同日即行表示不想辦理，其後亦未
    再提起欲與上訴人離婚，是以尚難認被上訴人已無意願維持
    婚姻。
　③另被上訴人雖於附表三之簡訊中傳送「另外有人想照顧我，
    我沒有拒絕因為我也需要有人關心，而且這個作法也是跟你
    學的」等內容給上訴人（見本院卷第19頁），惟被上訴人辯
    以：沒有拒絕的原因，是被上訴人直接離開該職場，根本無
    須拒絕等語。依上開對話內容，尚不足證明被上訴人即有與
    異性交往或有違背婚姻忠誠義務之事實，被上訴人既否認有
    違背婚姻忠誠義務，上訴人應就此有利之己之事實，負舉證
    責任，然上訴人並未舉證以實其說，其此部分主張尚難憑採
    。
　⒊依被上訴人提出上開附表二Line截圖，上訴人於104年間傳送
    「可以辦離婚嗎」、「對方」、「有小孩了」、「她都已經
    跟她家人說了」等內容給被上訴人，被上訴人回問：「外國
    人？」，上訴人答稱：「對」（見本院卷第167頁），對照
    被上訴人提出上開附表四Line截圖，Ayu於104年間先傳送其
    倚靠在上訴人身上，2人坐在椅上之合照，並標註「在印尼
    我們」，再傳送其與上訴人雙人共同以手臂圍成愛心形狀之
    合照，並標註「He is my husband」等內容予被上訴人（見
    本院卷第169、171頁），且上訴人自原審迄今，對其於離家
    後確有與Ayu正式交往之情均不爭執，堪認被上訴人辯以上
    訴人與Ayu間有婚外情，而有違背婚姻忠誠義務之事實，應
    屬可信。
  ⒋綜上，兩造於婚後，因上訴人與Ayu於102年間之關係即非比
    尋常，已超越一般異性友人交往之分際，被上訴人於103年1
    月間復見聞其2人又以電話聯絡，乃請上訴人搬離共同住所
    ，上訴人就分居之原因有可歸責之事由。再以兩造分居迄今
    逾7年，並僅有重要事情才會聯絡，堪認兩造婚姻已生破綻
    ，雖兩造就分居期間並未有作何積極挽回婚姻之行為， 此
    部分均係有責，然並不表示上訴人即可對婚姻不忠誠，上訴
    人於103年離家後即違反婚姻忠誠義務，導致兩造婚姻之裂
    痕更深，終致無可維持，上訴人就兩造婚姻所生重大破綻之
    有責性顯高於被上訴人。是縱兩造婚姻之破綻已難修復，上
    訴人亦屬有責程度較高之一方，上訴人主張其得依民法第10
    52條第2項規定請求離婚，即非可採。
五、綜上所述，上訴人依民法第1052條第2項規定，請求判准兩
    造離婚，為無理由，不應准許。原審為上訴人敗訴之判決，
    並無不合。上訴意旨指摘原判決不當，求予廢棄改判，為無
    理由，應駁回其上訴。
六、本件事證已臻明確，兩造其餘之攻擊或防禦方法及所用之證
    據，經本院斟酌後，認為均不足以影響本判決之結果，爰不
    逐一論列，附此敘明。
七、據上論結，本件上訴為無理由，依家事事件法第51條，民事
    訴訟法第449條第1項、第78條，判決如主文。
中　　華　　民　　國　　110 　年　　12　　月　　15　　日
                  家事法庭    審判長法  官  高榮宏

                                    法  官  蔡孟珊

                                    法  官  黃瑪玲
上為正本係照原本作成。
上訴人如不服本判決，應於收受送達後20日內向本院提出上訴書
狀，其未表明上訴理由者，應於提出上訴後20日內向本院補提出
理由書狀（均須按他造當事人之人數附繕本），上訴時應提出委
任律師或具有律師資格之人之委任狀；委任有律師資格者，另應
附具律師資格證書及釋明委任人與受任人有民事訴訟法第466條
之1第1項但書或第2項（詳附註）所定關係之釋明文書影本。如
委任律師提起上訴者，應一併繳納上訴審裁判費。
被上訴人不得上訴。
中　　華　　民　　國　　110 　年　　12　　月　　15　　日

                                    書記官  蘭鈺婷
　　　　　　　　　　　　　　　　　　　　　　　　　　　
【附註 】
民事訴訟法第466條之1：
⑴對於第二審判決上訴，上訴人應委任律師為訴訟代理人。上訴
  人或其法定代理人具有律師資格者，不在此限。
⑵上訴人之配偶、三親等內之血親、二親等內之姻親，或上訴人
  為法人、中央或地方機關時，其所屬專任人員具有律師資格並
  經法院認為適當者，亦得為第三審訴訟代理人。
民事訴訟法第466條之2第1項：
  上訴人無資力委任訴訟代理人者，得依訴訟救助之規定，聲請
　第三審法院為之選任律師為其訴訟代理人。
　　　　　　　　　　　　　　
附表一：上訴人與Ayu間之社群軟體留言 
 對      話      內     容    備 註  日  期  liu chensiu (ayu) Wen Cho（即上訴人）  102年9月10日  Missing you,,,@_@   本院卷第78 、155頁   one hopes there I love bothgoodfor you,,,good night all Thank you 本院卷第77 、83、156 頁  102年9月   you work yet? 原審婚字卷第101-102頁、本院卷第85、87、157-158頁   No,,i m watching tv now,, you at home?    Yes,,in my home I find you?    you know where i am I know    ok,,i m wait you,,,:-) I'm going to    Yes,,this is me now ,,why?? I you this new     Downstairs     Where are you  102年9月10日  Masak masakk,,,cooking I'm in this 本院卷第79 、159頁    You did not see it?     In that you do?  102年9月    you work yet  本院卷第86 、160頁 102年9月  Senang,riang,gembira!  原審婚字卷第97頁、本院卷第80、 81、82、16 1頁    Do not go to work today?    Afternoon me go to work,, Do you work until noon?    Go to hospital  Well see you thisafternoon    what it means???      well I know to     I don't understand whatyoumean    Never mind   102年9月   Oh,you go there to play 本院卷第84 、88頁   You know this place,,wen cho I know    of the monday i go there isgoholiday  May know  102年9月   Good might 本院卷第90頁   Hw are you wen cho  That was before photos…liu    This my picture 3 month ago what are you doing it?    Nothing,, i m related   102年9月  Senang, riang, gembira!  原審婚字卷 第98、104 頁、本院卷 第89、143 、162-163頁    Do not go to work today?   20:31  Tomorrow liaoba!     I have things to be busy!     See you tomorrow!    Wen cho,,good morning Good morning liu~    Oohh,, namo cau ni ci chuang???   102年9月   In thise work you do? 本院卷第16 4頁  102年9月  +Wen Cho whrer are you???  原審婚字卷第99頁、本院卷第166頁 102年10月10日  我愛你，因為你讓我愛你,,,I knowyou are so busy everyday,,Notimefor me,,+Wen Cho goodluck  原審婚字卷第100頁、 本院卷第76 、165頁  


附表二：兩造間之Line對話
 對       話     內     容    備 註  日  期  上訴人 被上訴人 原審婚字卷第109頁、本院卷第95頁 12月1日 7：09 I love you（貼圖）    7：38  謝謝你 爸比   7：39  忙  你好像第一次說昨天怎麼不親口說   7：53  婚姻路上的絆腳石我們攜手一起跨過I love you  12月2日  8：14 I LOVE YOU（貼圖）  原審婚字卷第105頁、本院卷第97頁  10：03  你有沒有傳錯？    沒傳錯 可能 我接受 這美麗的錯誤    （貼圖） 丟擲愛心（貼圖）   6：50  是真心的嗎？我真的可以收下嗎？  原審婚字卷第107頁  6：54 是是 丟擲愛心（貼圖）    讚（貼圖）    10：04 吹愛心（貼圖） 有沒有企圖？ 原審婚字卷第111頁、本院卷第99 -101頁   沒     抱（貼圖） 可是 我喜歡 愛你   10：05 點頭（貼圖） I LOVE YOU（貼圖）    MEE TOO（貼圖）    17：44 讚（貼圖）  本院卷第11 3頁   忙一下    17：45  可以拜託你嗎愛我下次可以當面說嗎？    OKAY！（貼圖）      愛心（貼圖）   12：18  爸比每天早上看到了你傳來的賴總覺得心裡暖暖的知道你心裏有我開心一整天但如果每天都能當面說該有多好～老夫老妻了互相的關心都省下來一直以為我不說你應該會明白讓我們從新學習如何關心對方分享彼此的喜怒哀樂愛你 原審婚字卷第113頁、 本院卷第10 9頁  12：19 抱（貼圖）    12：29  爸比 你說了 老夫老妻了我想你時 讓我抱抱你讓我靠著你三不五時給我個電話讓我聽聽你的聲音讓我關心你老夫老妻聊幾句 原審婚字卷第115頁、本院卷第11 1頁    我永遠愛你～    OKAY！（貼圖）    20：07  你也突然說愛我阿 原審婚字卷第117頁、本院卷第11 5頁   現在才發現喔    20：08  我們都太含蓄了 不懂表達     發現什麼？   20：09 發現要靠一輩子    20：10  唉呦！早早知道只是不說以為你了    少年夫妻老來伴 YES     女兒嫁了 也只剩你與我對看   7：58 YES  原審婚字卷第119頁、本院卷第10 7頁     YES   7：59  昨天怎麼沒有進來看看我？   10：02  小朋友這樣不行喔老師問的都沒有回答    10：41 有空去    10：54 我永遠愛妳      丟擲愛心（貼圖）  12月3日 7：09 I love you（貼圖）  原審婚字卷第121頁、本院卷第10 3頁  12：05  笑（貼圖）    OKAY！（貼圖）     7：00 I love you（貼圖）  原審婚字卷第123頁、本院卷第10 5頁  7：50  ME TOO（貼圖）   7：51   Good luck for you…   12月9日 6：02 I love you（貼圖）  原審婚字卷第125頁、本院卷第11 7頁  6：50  收到～    OKAY！（貼圖）      LOVE YOU（貼圖）   17：36  你還是想過去 原審婚字卷第127頁、本院卷第11 9頁  17：37 ？（貼圖） 過去那裏   17：38 不會離開妳的 但還是會跟她在一起嗎？     哭（貼圖）   10：04  可是 我喜歡 愛你 原審婚字卷第129頁  10：05 笑（貼圖） I LOVE YOU（貼圖）    ME TOO（貼圖）    18：23  拍謝 我不會簽 原審婚字卷 第131、133頁、本院卷 第92、121 、168頁  18：24 你要不叫我搬出去住就不會這麼多事    18：25  先生 自己做的 麥牽拖   18：26  對你女兒負些責任吧！   18：45 我又不會不管妳們    18：47 不然爸爸你要照顧嗎      說的好這幾年家裡生活費孩子教育費都是我撐著請問你做些甚麼？ 你自己就是個長不大的孩子別談「責任」2字   8：53 可以辦離婚嗎 為什麼 原審婚字卷第134頁、本院卷第91 、167頁  8：54 對方     有小孩了    8：55  妳幾歲了？   8：56 她都已經跟她家人說了    8：57  外國人？   8：58 對 我不辦   8：59 當初是你叫我搬出來的    19：50 你以為雇主很好嘛？ 時間到 她還是要回去 原審婚字卷第135頁、本院卷第12 3頁  19：5 我住公園的時候他鼓勵我。雇主不好我鼓勵他。     20：01 那時候騙他沒結婚。睡車上車是老闆的。他也沒嫌棄我     20： 現在也不知道車有一半     落魄的時候找他。現在有家了就要拋棄      選在你農曆生日這天跟你說再見會不會讓你更懷念我女兒就麻煩你了此資     你覺得要給你多少時間才夠～ 本院卷第12 4頁    5年10年20年～等到我掛了嗎？     為何在我決定要放手時你才會叫我給你時間？ 你曾想過要回來嗎？ 安慰我的話 那就不用了 今天跟女兒聊過了她說她沒差因為你不常出現在她的生活裏這就是我一直不想在她面前說你的不好的用意 我怕她對你留下了壞的印象     事 要你不要把小白賣掉 你就說叫我繳稅金我才想到 你2台機車機車險我繳的你的健保費也是我付的孩子的一切開銷也是我房子的貸款保險也都是我。…厚厚厚你到底要欺負我到什麼程度你才覺得OK 想想我也太寵你了生活開銷沒有一項讓你承擔我好像對你太好讓自己太受苦了我再想想有沒有什麼可以讓你付出又不會太委屈我自己的作法你也可以想想有什麼可以補償我的 女兒要出國的話真的可能就要讓你負一點點責任 原審婚字卷第136頁、本院卷第12 2頁 

附表三：兩造間之簡訊節錄2則
 對      話     內     容    備 註  日  期 時間 被上訴人 上訴人 本院卷第17頁 108年5月31日 5：21 我不知道你關機是什麼意思 沒有勇氣面對問題嗎？ 你跟她都在一起那麼久了，也該給人家一個交待。 我沒什麼要求只希望你以後有任何事不要拖累到我的女兒，畢竟你沒有盡到撫養的義務，我的女兒就沒有需要照顧你的責任。 看你什麼時候有空跟我傳個訊息，這件事要2個當事人親自到戶籍所在地的戶政事務所辦理才有成立。 另外還要麻煩你簽名，你的保險受益人要改成我女兒的名字 以上，謝謝你了。   108年5月31日   停車那什麼時候要移走 本院卷第19頁   不知道 我先停路邊就好 我沒有時間跟你去辦，你還是請她耐心的等吧～其實外傭和外傭僱主，你們可以繼續維持下去。另外有人想照顧我，我沒有拒絕因為我也需要有人關心，而且這個作法也是跟你學的 我們就保持這樣吧～互相不干涉也不錯   

附表四：被上訴人與Ayu間之社群軟體對話
 對       話     內     容    備 註  日  期  liu chensiu (ayu) 被上訴人 原審婚字卷第93頁、本院卷第93、 、169頁 104年間   照片      照片     在印尼我們   104年間   是不是叫警察就可以分離 原審婚字卷第96頁、本院卷第94、171頁    他是可憐你 那不是愛    照片     He is my husband      那個照片 我很多